【裁判字號】    99,訴,309
【裁判日期】    990615
【裁判案由】    違反槍砲彈藥刀械管制條例等
【裁判全文】
臺灣屏東地方法院刑事判決               99年度訴字第309號
公  訴  人  臺灣屏東地方法院檢察署檢察官
被      告  乙○○
指定辯護人  本院公設辯護人  甲○○
上列被告因違反槍砲彈藥刀械管制條例案件，經檢察官提起公訴
（99年度偵字第1412號），本院判決如下：
    主  文
乙○○未經許可，持有空氣槍，處有期徒刑壹年拾月，併科罰金
新臺幣捌萬元，罰金如易服勞役，以新臺幣壹仟元折算壹日；又
犯不能安全駕駛動力交通工具罪，處有期徒刑月。應執行有期
徒刑貳年，併科罰金新臺幣捌萬元，罰金如易服勞役，以新臺幣
壹仟元折算壹日；緩刑伍年，並應向指定之公益團體、地方自治
團體或社區提供壹佰小時之義務勞務，緩刑期間付保護管束。
扣案可發射金屬具有殺傷力之空氣槍壹枝（槍枝管制編號：高鑑
0000000000號）及小鋼瓶壹瓶均沒收。
    事  實
一、乙○○明知具有殺傷力之改造空氣槍係槍砲彈藥刀械管制條
    例所管制之物品，未經未經中央主管機關許可，不得無故持
    有，竟於民國82年間，取得藉小型高壓氣體鋼內氣體為發射
    動力以發射金屬彈丸而具有殺傷力之空氣槍1 支（槍枝管制
    編號：高鑑0000000000號，含小鋼瓶1 瓶）。又於99年1 月
    29日下午4 時許，在屏東縣潮州鎮光華里之玄天宮麵店與友
    人3 人共飲1 瓶茅台酒，復於99年1 月30日上午11時許，在
    屏東縣潮州鎮○○路上某檳榔攤飲用保力達半瓶，因服用酒
    類後控制力及注意力均已達不能安全駕駛動力交通工具之程
    度，猶持上開改造空氣槍1 支，駕駛車牌號碼HC-2143 號自
    用小客車，於99年1 月30日中午12時15分許，在屏東縣潮州
    鎮○○路20-3號前，因酒精之作用而精神狀況不佳、注意力
    無法集中，行車不穩，經警攔車盤查，檢測其呼氣酒精濃度
    含量達每公升0.94毫克（MG/L）因而查獲上情，並扣得上開
    改造空氣槍1 支（槍枝管制編號：高鑑0000000000號，含小
    鋼瓶1 瓶）。
二、案經屏東縣政府警察局潮州分局報請臺灣屏東地方法院檢察
    署檢察官偵查起訴。
    理  由
壹、證據能力部分
一、現行刑事訴訟法關於「鑑定」之規定，除選任自然人充當鑑
    定人外，另設有囑託機關鑑定制度。依同法第198 條、第
    208 條之規定，不論鑑定人或鑑定機關、團體，固均應由法
    院、審判長、受命法官或檢察官視具體個案之需要而為選任
    、囑託，並依第206 條之規定，提出言詞或書面報告，始符
    合同法第159 條第1 項所定得作為證據之「法律有規定」之
    情形。否則所為之鑑定，仍屬傳聞證據。然於司法警察機關
    調查中之案件，為因應實務上，或因量大、或有急迫之現實
    需求，併例行性當然有鑑定之必要者，例如毒品之種類與成
    分、尿液之毒品反應，或者槍彈有無殺傷力等鑑定，基於檢
    察一體原則，得由該管檢察長對於轄區內之案件，以事前概
    括選任鑑定人或囑託鑑定機關、團體之方式，俾便轄區內之
    司法警察官、司法警察對於調查中之此類案件，得即時送請
    先前已選任之鑑定人或囑託之鑑定機關、團體實施鑑定，以
    求時效（法務部92年9 月1 日法檢字第0920035083號函參照
    ，刊載於法務部公報第312 期）。此種由檢察機關概括選任
    鑑定人或概括囑託鑑定機關、團體，再轉知司法警察官、司
    法警察於調查犯罪時參考辦理之作為，法無明文禁止，係為
    因應現行刑事訴訟法增訂傳聞法則及其例外規定之實務運作
    而為。本件扣案之空氣槍1 枝，經查獲之司法警察機關即屏
    東縣警察局潮州分局逕依上開規定送由高雄縣政府警察局為
    鑑定，該局所為之書面鑑定報告即99年2 月9 日高縣警鑑字
    第0990072261號槍彈鑑驗書，自屬前揭「法律規定」得為證
    據者，而有證據能力（最高法院96年度台上字第2860號判決
    參照）。
二、照相、攝影係屬機械性記錄特徵，也就是認識對象的是相機
    、攝影鏡頭，透過鏡頭形成的畫面映寫入膠卷或儲存裝置，
    然後於有需要時還原於照相紙上或將之列印，故照相、攝影
    不含有人的供述要素，再現實情形與作為傳達結果的照相、
    攝影，及其後沖洗、翻拍或列印得到之照片，在內容上的一
    致性是透過機械的正確性來加以保障的，在照相、攝影及其
    後沖洗、翻拍或列印得到照片之過程中，並不存在人對現實
    情形的知覺、記憶，在表現時經常可能發生的錯誤（如知覺
    的不準確、記憶隨時移而發生的變化），故照片當然是非供
    述證據。卷附查獲時照片10張及高雄縣政府警察局99年2 月
    9 日高縣警鑑字第0990072261號槍彈鑑定書所附扣案空氣槍
    照片5 張，既係由相機、攝影設備拍攝所得再還原於照相紙
    上或將之列印，係以機械之方式所留存之影像，並非供述證
    據，無傳聞法則適用，具有證據能力。
三、按被告以外之人於審判外之陳述，雖不符刑事訴訟法第159
    條之1 至第159 條之4 規定，而經當事人於審判程式同意作
    為證據，法院審酌該言詞陳述或書面陳述作成時之情況，認
    為適當者，亦得為證據；當事人、代理人或辯護人於法院調
    查證據時，知有該法第159 條第1 項不得為證據之情形，而
    未於言詞辯論終結前聲明異議者，視為有前項之同意，該法
    第159 條之5 業已明揭其旨。本件除上述槍彈鑑驗書、照片
    等具有證據能力業如前述外，公訴人、辯護人及被告對於本
    院以下引用之證據資料，其中屬於傳聞證據部分，均未爭執
    其證據能力，本院並審酌該證據作成時之情況，認為並無不
    適當者，依上開說明，均認應有證據能力。
貳、實體部分
一、訊據被告乙○○對於上開犯罪事實坦承不諱，並有酒精濃度
    測試表1 紙、刑法第185 條之3 測試觀察紀錄表1 紙、查獲
    時之照片10張、高雄縣政府警察局99年2 月9 日高縣警鑑字
    第0990072261號槍彈鑑定書1 份在卷可稽，並有改造空氣槍
    1 支（槍枝管制編號：高鑑0000000000號，含小鋼瓶1 瓶）
    扣案可資佐證。且扣案之槍枝經高雄縣政府警察局以檢視法
    、性能檢驗法、動能測試法鑑定，認送驗空氣槍1 枝（槍枝
    管制編號：高鑑0000000000號）認係氣體動力式槍枝，以小
    型高壓氣體鋼瓶內氣體為發射動力，經以金屬彈丸測試，其
    中最大發射速度為每秒161 公尺，計算其動能為11焦耳，換
    算其單位面積動能為38焦耳/ 平方公分等情，有高雄縣政府
    警察局99年2 月9 日高縣警鑑字第0990072261號槍彈鑑定書
    附卷可稽。參酌美國軍醫總署定義，彈丸撞擊動能達58呎磅
    （約為78.6焦耳），足以使人喪失戰鬥能力；內政部警政署
    刑事警察局對活豬作射擊測試結果，彈丸單位面積動能達24
    焦耳/ 平方公分，足以穿入豬隻皮肉層；日本科學警察研究
    所之研究結果，彈丸單位面積動能達20焦耳/ 平方公分，足
    以穿入人體皮肉層等情（有上開鑑定書所附殺傷力數據可佐
    ），堪認扣案之空氣槍具有殺傷力無訛，被告自白核與事實
    相符，應堪信採。次查飲用酒類後，若呼氣酒精濃度測試器
    檢出之呼氣酒精濃度達到每公升0.5 毫克時，飲酒者呈現反
    應較慢、感覺減低，將影響駕駛；達到每公升0.75毫克時，
    其思考與個性行為皆會改變；達到每公升1.0 毫克時，其呈
    現步態不穩、噁心嘔吐、精神混惑不清晰；達到每公升1.5
    毫克時，其說話不清楚、感覺喪失、視力模糊；達到每公升
    2.0 毫克時，其呈現體溫與血糖均降低、肌肉控制差，甚至
    會導致癲癇發作等情，有行政院國軍退除役官兵輔導委員會
    臺北榮民總醫院以88年8 月5 日(88)北總內字第26868 號函
    示明確。是被告酒後駕駛測得呼氣酒精濃度高達每公升0.94
    毫克，顯足認定酒精確已影響被告之控制力，達到不能安全
    駕駛動力交通工具之程度。從而本件罪證明確，被告犯行均
    甚予認定，應依法論科。
二、按未經許可持有槍枝，其持有之繼續，為行為之繼續，亦即
    一經持有槍枝，犯罪已成立，但其完結須繼續至持有行為終
    了時為止。是核被告所為，係犯槍砲彈藥刀械管制條例第8
    條第4 項之未經許可持有空氣槍罪及犯刑法第185 條之3 之
    不能安全駕駛動力交通工具罪。再被告所犯未經許可持有空
    氣槍罪，法定刑為3 年以上10年以下有期徒刑，併科新臺幣
    7 百萬元以下罰金之重罪，然被告單純持有上開空氣槍，並
    未以之供其他犯罪使用，所生危害非重，再者上開空氣槍，
    係以小型高壓氣體鋼瓶內氣體為發射動力，而發射鋼珠，相
    較於使用具有彈頭、彈殼及火藥之子彈的改造槍枝而言，其
    殺傷力顯然較為輕微而有限，因認被告之犯罪情節，若以所
    犯本案最輕法定刑期有期徒刑3 年相較，客觀上以一般國民
    生活經驗法則為之檢驗，應屬情輕法重，且足以引起一般人
    之同情，本院因認被告犯罪情狀尚堪憫恕，即處以法定最低
    刑度，猶嫌過重，就被告所犯未經許可持有空氣槍罪，依刑
    法第59條規定，酌減其刑。爰審酌被告前未有犯罪紀錄，素
    行良好，有臺灣高等法院被告前案紀錄表1 份附卷可按，未
    經許可持有具殺傷力空氣槍，實有危害社會治安之潛在危險
    ，然並無證據認定被告有欲持該空氣槍犯案之情，服用酒類
    後呼氣酒精濃度達每公升0.94毫克，兼衡被告犯罪之手段、
    其經濟狀況、智識程度、犯後坦承犯行態度良好等一切情狀
    ，各量處如主文所示之刑，並考量被告之職業、智識等，就
    罰金部分諭知易服勞役之折算標準，並定其應執行之刑。又
    被告未曾受有期徒刑以上刑之宣告，有臺灣高等法院被告前
    案紀錄表1 份在卷可按，本次係因一時失慮，偶罹刑典，其
    母親罹患冠狀動脈疾病經心導管汽球擴張術及支架置放術、
    高血壓，其岳母罹患慢性腎衰竭，且有1 名子女就讀大學，
    均有賴其扶養、照顧，有診斷證明書2 紙、戶籍謄本1 紙、
    學生證影本1 紙在卷可按，經此刑之宣告後，應知所警惕而
    無再犯之虞，是本院認前開宣告之刑以暫不執行為適當，併
    予宣告緩刑5 年，以啟自新。又本院認為被告乙○○未經許
    可持有空氣槍及服用酒類後已達不能安全駕駛動力交通工具
    之程度，猶駕駛小客車，有以勞動服務加強自我反省改過之
    必要，並依刑法第74條第2 項第5 款命其向指定之公益團體
    、地方自治團體或社區提供100 小時之義務勞務，緩刑期間
    依法應付保護管束。末查，扣案之具殺傷力之空氣槍1 支（
    槍枝管制編號：高鑑0000000000號）及小鋼瓶1 瓶為法律禁
    止持有之違禁物，應依刑法第38條第1 項第1 款宣告沒收。
據上論斷，應依刑事訴訟法第第299 條第1 項前段，槍砲彈藥刀
械管制條例第8 條第4 項，刑法第11條前段、第185 條之3 、第
59條、第42條第3 項、第51條第5 款、第74條第1 項第1 款、第
2 項第5 款、第93條第1 項第2 款、第38條第1 項第1 款，判決
如主文。
本案經檢察官劉昀到庭執行職務。
中    華    民    國    99    年    6     月    15    日
                  刑事第一庭  審判長法  官  潘正屏
                                    法  官  黃紀錄
                                    法  官  涂裕洪
如不服本判決應於收受判決後10日內向本院提出上訴書狀，並
應敘述具體理由；其未敘述上訴理由者，應於上訴期間屆滿後
20日內向本院補提理由書（均須按他造當事人之人數附繕本）
「切勿逕送上級法院」。
中    華    民    國    99    年    6     月    15    日
                                    書記官  卓春成
附錄本案論罪科刑條文
槍砲彈藥刀械管制條例第8 條第4 項
未經許可，持有、寄藏或意圖販賣而陳列第 1 項所列槍枝者，處
3 年以上10年以下有期徒刑，併科新臺幣700 萬元以下罰金。
中華民國刑法第185條之3
服用毒品、麻醉藥品、酒類或其他相類之物，不能安全駕駛動力
交通工具而駕駛者，處1 年以下有期徒刑、拘役或科或併科15萬
元以下罰金。

司法院資訊處製作；財團法人民間司法改革基金會備份。
